臺灣花蓮地方法院刑事判決　　　　　　　　　　　　　 九十三年度訴字第六三號
　　公　訴　人　臺灣花蓮地方法院檢察署檢察官
　　被　　　告　甲○○
　　指定辯護人　本院公設辯護人　乙○
右列被告因偽造有價證券案件，經檢察官提起公訴（九十三年度偵字第六五八號），
本院判決如左：
    主  文
甲○○意圖供行使之用，而偽造有價證券，累犯，處有期徒刑貳年。附表編號一至編
號十所示偽造之支票，均沒收之。
    事  實
一、甲○○於民國八十三年間，曾因肅清煙毒條例及麻醉藥品管理條例案件，經台灣
    高等法院以八十五年上訴字第一四八號分別判處有期徒刑三年及三月，應執行有
    期徒刑三年二月確定，並於九十一年七月十五日執行完畢。竟仍不知悔改，意圖
    為自己不法之所有，於九十三年二月十七日十二時許，在雇主丁○○所開設位於
    花蓮市○○街一八四號雅馨飯店內，趁丁○○外出用餐之際，以店內之櫃臺鑰匙
    開取櫃臺旁丁○○放置私人物品之抽屜，竊取丁○○所有，以彰化商業銀行晴光
    分行為付款人之空白支票十五紙（支票號碼除附表一至十二所示外，另有Ｃ00
    000000號、Ｃ00000000號、Ｃ00000000號），得手後，
    即意圖供行使之用，利用抽屜內丁○○之印章，盜蓋丁○○印文於附表編號一至
    十所示支票發票人欄，並偽填附表編號一至十之金額、發票日，偽造如附表編號
    一至十所示之支票有價證券十紙，嗣同日丁○○返回雅馨飯店內察覺上情，而報
    警查獲。
二、案經被害人丁○○訴由花蓮縣警察局花蓮分局報告臺灣花蓮地方法院檢察署檢察
    官偵查起訴。
    理  由
一、按被告之自白，非出於強暴、脅迫、利誘、詐欺、疲勞訊問、違法羈押或其他不
    正之方法，且與事實相符者，得為證據，刑事訴訟法第一百五十六條第一項定有
    明文，本案公訴人以被告甲○○於警詢之自白為證據，辯護人則以被告於製作警
    詢筆錄時有精神耗弱之情形，主張被告自白不具任意性而無證據能力。惟查，關
    於被告於九十三年二月十八日上午十時許製作之警詢筆錄，明白陳述其竊取被害
    人丁○○空白支票之時間、地點、方法、如何偽造有價證券、及其因被害人丁○
    ○返回店內，怕被發現，故以櫃臺桌上之旅客登記簿蓋住偽造之支票，並請求警
    方原諒給予自新機會等語，上開筆錄業經被告閱後認為無訛而親自簽名，有被告
    前開時間於花蓮縣警察局花蓮分局警詢筆錄一份及被告簽名一枚在卷可查，又被
    告於警詢中之答話均由被告自己回答，且被告於製作警詢筆錄一開始均會否認犯
    行，並說些與案情無關、不相干之話，但經警員告以不可說謊，被告才改口坦承
    犯行等情，業據證人即當時製作被告警詢筆錄之警員丙○○到庭證述綦詳，則被
    告若於警詢筆錄時有精神耗弱之情形，又如何能詳盡陳述其竊取及偽造有價證券
    之過程，並以旅客登記簿遮蓋偽造之支票，且知悉其行為為違法，請求給予自新
    之機會？足認被告於製作警詢筆錄時並無精神耗弱之情形，被告上開警詢中之自
    白具任意性。又被告前揭警詢所述，核與證人丁○○於本院審理中證述失竊之情
    節相符，並有附表所示之支票影本十二張附卷可稽，堪信其自白與事實相符，揆
    諸前開規定，應認被告警詢中之自白，得為證據，具備證據能力，先予敘明。
二、訊據被告對於其於前揭時間、地點竊取被害人丁○○之空白支票十五張，並偽造
    附表編號一至十所示支票有價證券等犯行，於警詢及本院審理中坦承不諱，核與
    證人丁○○於本院審理中證述失竊之情節相符，並有附表編號一至十所示之支票
    影本十紙附卷可稽，被告上開自白與事實相符，堪予採信。本案事證明確，被告
    犯行洵堪認定，應依法論科。
三、被告另辯稱其有精神分裂症病史，其為前開犯行時，並不知道自己在做什麼，有
    精神喪失或精神耗弱之情形，惟查，本案被告於竊取被害人丁○○之支票後，尚
    知悉應於空白支票上填載發票日、金額，並盜蓋發票人丁○○印文，方屬有效之
    票據，顯示其對於法律規定或日常生活常識，並非完全無所知覺，又查被害人於
    案發後，返還雅馨飯店，並未覺得被告精神狀況不好，嗣後被害人在櫃臺桌上發
    現遭被告偽造之支票二紙及被告竊取空白支票之犯行，立即質問被告，被告先是
    告知並沒有拿空白支票，經被害人表示支票上文字係被告之字跡等語，被告方承
    認並表示其做錯了，請被害人原諒，嗣被害人告知其欲報警處理，被告遂跪地並
    哭泣，請求被害人原諒等情，已據證人丁○○於本院審理中證述明白，另衡以被
    告於本院審理中復供陳：伊並未使用剪刀撬開抽屜，而是用櫃臺鑰匙打開抽屜後
    ，竊取空白支票，放支票之抽屜只要用鑰匙輕輕一轉就開了；又印章也是抽屜裡
    拿的，蓋完之後就將印章放回去等語，足知被告於行為當時，知悉其犯行係屬違
    法，且能明白記得自己如何打開抽屜鎖，竊取空白支票，並將用完之丁○○印章
    放回抽屜，事後並否認其犯行，迨無法掩飾其犯行時方予以坦承並祈求原諒，不
    要報警，其上開反應與正常人無異，故實難認被告行為時對外界事物之知覺、理
    會、判斷能力較正常人減弱或喪失，況被告經送財團法人佛教慈濟綜合醫院鑑定
    行為時之精神狀況，亦認被告就鑑定會談過程中，顯焦慮不安，雖自述自己常記
    不得發生什麼事，但會談評估應無智力及認知障礙，經轉介心理測驗，亦顯示無
    智力不足及認知之障礙，故評估應無心神喪失或心神號弱之情形，有該院九十三
    年十月二十八日（九三）慈醫文字第００二四四四號函暨檢附之鑑定報告書各一
    份附卷可參，堪信被告行為時確無心神喪失或精神號弱之情形，被告前開所辯，
    尚不足採。
四、核被告甲○○所為，係犯刑法第三百二十條第一項竊盜罪、第二百零一條第一項
    偽造有價證券罪。又被告盜蓋丁○○印文之行為，屬偽造有價證券之階段行為，
    不另論罪。被告偽造丁○○名義而簽發附表編號一至十之支票，係利用同一機會
    ，在同一時間、地點就同一犯罪構成事實，本單一犯意接續進行，以實現一犯罪
    構成要件之單一行為，為接續犯，僅成立一罪。公訴人認被告上開犯行係屬連續
    偽造有價證券罪，容有誤會。被告所犯上開竊盜罪、偽造有價證券二罪間，有方
    法手段之牽連關係，應從一重之偽造有價證券罪論處。本件公訴意旨雖認被告以
    剪刀撬開抽屜而竊盜支票，所犯為刑法第三百二十一條第一項第三款攜帶兇器竊
    盜罪，然查，被告於本院審理中堅決否認有以剪刀撬開抽屜竊盜，又被告雖於警
    詢中自白以剪刀撬開抽屜後竊取支票，另證人丁○○亦於本院審理中證稱：被告
    係以剪刀撬開抽屜後竊取空白支票等語，惟其復證稱：係警察看過抽屜後，認為
    有被剪刀撬開之痕跡等語，則證人既未親見被告以剪刀撬開抽屜，且未見到抽屜
    有被剪刀撬開之痕跡，自不能僅以證人前開證詞認定被告有攜帶兇器剪刀竊盜之
    行為，此外，復查無其他證據足證被告前開自白以剪刀撬開抽屜之犯行為真實，
    自無從認定被告所犯為刑法第三百二十一條第一項第三款攜帶兇器竊盜罪，公訴
    人上開認定尚有未洽，惟其起訴之基本事實同一，本院自得予以變更。被告有事
    實欄所示之前科，並於九十一年七月十五日執行完畢，有台灣高等法院被告全國
    前案紀錄表一份在卷可查，其於刑之執行完畢後，五年內再犯本件有期徒刑以上
    之罪，為累犯，應依刑法第四十七條規定加重其刑。又按刑法第二百零一條第一
    項之偽造有價證券罪，最輕本刑為三年以上有期徒刑之罪，本件被告雖偽造有價
    證券，然尚未行使之，並未造成被害人丁○○之損失，且被害人發覺後，坦承犯
    行並祈求原諒，因而認其犯罪情狀尚有可堪憫恕之處，本院認對其偽造有價證券
    罪量處最低之刑，猶嫌過重，爰依刑法第五十九條規定，減輕其刑。茲審酌被告
    犯罪之動機、手段、目的及偽造有價證券妨害經濟市場票據之流通，以及被告坦
    承部分犯行，深表悔意，態度尚屬良好等一切情狀，量處如主文所示之刑。附表
    編號一至十所示之票據，應依刑法第二百零五條之規定，均宣告沒收。
五、公訴意旨另以：被告甲○○於九十三年二月十七日十二時許，於竊得丁○○所有
    ，以彰化商業銀行晴光分行為付款人之空白支票十五紙後隨即意圖供行使之用，
    利用抽屜內丁○○之印章，盜蓋丁○○印文於附表編號十一、編號十二所示支票
    發票人欄，並偽填金額、發票日，偽造如附表編號十一、編號十二所示之支票有
    價證券二紙，因認被告涉有刑法第二百零一條第一項偽造有價證券罪嫌云云。惟
    按犯罪事實應依證據認定之，無證據不得認定其犯罪事實；又不能證明被告犯罪
    者，應諭知被告無罪之判決，刑事訴訟法第一百五十四條第二項、第三百零一條
    第一項分別定有明文。另刑法第二百零一條第一項之偽造有價證券罪，所稱「偽
    造」乃指無權制作有價證券之人，假冒他人名義，或逾越有制作權人之授權範圍
    ，而制作外觀上具有價證券形式之虛偽證券之行為而言。最高法院八十二年台上
    字第六三八四號著有判例可資參照。經查，本件被告雖於附表編號十一、編號十
    二之支票上，虛偽填載金額及發票日，惟並未蓋用發票人印文，有附表編號十一
    、編號十二之支票影本二紙附卷可佐，故被告尚無冒用他人名義，而製作外觀上
    具有價證券形式之虛偽證券之行為，揆諸前揭判例意旨，應認被告並無偽造附表
    編號十一、編號十二支票有價證券之犯行，本應為無罪之諭知，惟公訴人認此部
    分與上開有罪判決為連續犯之裁判上一罪關係，本院自毋庸另為無罪之諭知，併
    此敘明。
據上論斷，應依刑事訴訟法第二百九十九條第一項前段、第三百條，刑法第二百零一
條第一項、第三百二十第一項、第五十五條、第四十七條、第五十九條、第二百零五
條，罰金罰鍰提高標準條例第一條前段，判決如主文。
本案經檢察官戊○○到庭執行職務。
中      華      民      國    九十三    年     十二     月      三十    日
                              臺灣花蓮地方法院刑事第二庭
                                  審判長法官  林  碧  玲
                                        法官  陳  世  博
                                        法官  俞  秀  美
右正本證明與原本無異。
如對本判決不服，應於送達後十日內，向本院提出上訴狀。（應抄附繕本）告訴人或
被害人如對於本判決不服者，應具備理由請求檢察官上訴，其上訴期間之計算係以檢
察官收受判決正本之日期為準。
                                   法院書記官
中      華      民      國    九十三    年     十二     月      三十    日
附表
┌──┬───────────┬───────────┬─────────┐
│編號│支票號碼              │發票日                │票面金額          │
├──┼───────────┼───────────┼─────────┤
│一  │Ｃ00000000號  │九十三年二月十日      │四萬三千元        │
├──┼───────────┼───────────┼─────────┤
│二  │Ｃ00000000號  │九十三年二月十四日    │三萬九千八百八十元│
├──┼───────────┼───────────┼─────────┤
│三  │Ｃ00000000號  │九十三年二月十八日    │三萬八千元        │
├──┼───────────┼───────────┼─────────┤
│四  │Ｃ00000000號  │九十三年二月十六日    │八萬九千三百元    │
├──┼───────────┼───────────┼─────────┤
│五  │Ｃ00000000號  │九十三年二月十六日    │五萬七千七百九十元│
├──┼───────────┼───────────┼─────────┤
│六  │Ｃ00000000號  │九十三年二月十七日    │八萬六千二百元    │
├──┼───────────┼───────────┼─────────┤
│七  │Ｃ00000000號  │九十三年二月十六日    │八萬九千七百二十元│
├──┼───────────┼───────────┼─────────┤
│八  │Ｃ00000000號  │九十三年二月十七日    │八萬九千元        │
├──┼───────────┼───────────┼─────────┤
│九  │Ｃ00000000號  │九十三年二月十六日    │五萬七千七百三十元│
├──┼───────────┼───────────┼─────────┤
│十  │Ｃ00000000號  │九十三年二月二十二日  │五萬五千元        │
├──┼───────────┼───────────┼─────────┤
│十一│Ｃ00000000號  │九十三年二月十二日    │二萬二千元        │
├──┼───────────┼───────────┼─────────┤
│十二│Ｃ00000000號  │九十三年              │八萬七千七百元    │
└──┴───────────┴───────────┴─────────┘
附錄本判決論罪之法律條文：
刑法第二百零一條第一項：
意圖供行使之用，而偽造、變造公債票，公司股票或其他有價證券者，處三年以上十
年以下有期徒刑，得併科三千元以下罰金。
刑法第三百二十條第一項：
意圖為自己或第三人不法之所有，而竊取他人之動產者，為竊盜罪，處五年以下有期
徒刑、拘役或五百元以下罰金。
